臺灣高雄地方法院民事裁定
109年度消債更字第234號

聲  請  人  石顯鼎（原名：石𩔰鼎）
0000000000000000

0000000000000000

代  理  人  龐永昌律師

上列當事人因消費者債務清理事件聲請更生，本院裁定如下：
    主  文
聲請人石顯鼎自中華民國一一○年一月二十六日下午四時起開始
更生程序。
命司法事務官進行本件更生程序。
    理  由
一、按債務人不能清償債務或有不能清償之虞者，得依本條例所
    定更生或清算程序，清理其債務；債務人無擔保或無優先權
    之本金及利息債務總額未逾新臺幣（下同）12,000,000元者
    ，於法院裁定開始清算程序或宣告破產前，得向法院聲請更
    生；法院開始更生程序之裁定，應載明其年、月、日、時，
    並即時發生效力；法院開始更生或清算程序後，得命司法事
    務官進行更生或清算程序，必要時得選任律師、會計師或其
    他適當之自然人或法人1人為監督人或管理人，消費者債務
    清理條例（下稱消債條例）第3條、第16條第1項、第42條第
    1項、第45條第1項分別定有明文。
二、聲請意旨略以：伊有不能清償債務情事，曾於消債條例施行
    前，依中華民國銀行公會會員辦理消費金融案件無擔保債務
    協商機制請求共同協商債務方案成立，惟因不可歸責於己之
    事由毀諾。伊又未經法院裁定開始清算程序或宣告破產，爰
    聲請更生等語。
三、經查：
  ㈠聲請人於消債條例施行前，依中華民國銀行公會會員辦理消
    費金融案件無擔保債務協商機制請求共同協商債務方案成立
    ，聲請人應自民國95年4月起，分80期，利率0％，每月清償1
    0,824元，嗣聲請人未如期繳款而於96年11月毀諾，固有玉
    山銀行陳報狀（卷第94至95頁）可稽。惟聲請人自陳於毀諾
    時無業，而查其於毀諾時確實未投保勞保，有勞工保險被保
    險人投保資料表（卷第15至16頁）足稽。堪認聲請人因無業
    而無法持續支應必要生活開支及前述協商款項，確有不可歸
    責於己之事由，致履行原協商條件有所困難。
  ㈡聲請人於107年度至108年度申報所得各為1,173元、810元，
    平均每月所得各為98元、68元（本裁定計算式均採元以下4
    捨5入），名下除持有太電股票63股、三益科股票668股外，
    無其他財產；又聲請人自陳長年配合電信工程公司、工程行
    、企業社從事弱電工程及安裝，日薪1,500元，每月約工作2
    0日，平均每月收入約30,000元，現未領取任何補助，成年
    子女亦未給付扶養費等情，有財政部高雄國稅局107年至108
    年綜合所得稅各類所得資料清單及財產歸屬資料清單（卷第
    19至21頁）、財產及收入狀況說明書（卷第6至7頁）、債權
    人清冊（卷第47至48頁）、戶籍謄本（卷第51頁）、勞工保
    險被保險人投保資料表（卷第15至16頁）、個人商業保險查
    詢結果表（卷第81至82頁）、財團法人金融聯合徵信中心前
    置協商專用債權人清冊（卷第12至14頁）、信用報告（卷第
    10至11頁）、社會補助查詢表（卷第170至172頁）、勞動部
    勞工保險局函（卷第141頁）、勞動部勞動力發展署高屏澎
    東分署函（卷第142頁）、臺灣集中保管結算所股份有限公
    司函（卷第103至107頁）、太平洋電線電纜股份有限公司函
    （卷第108頁）、華南永昌綜合證券股份有限公司函（卷第1
    09至110頁）、存簿（卷第23至24頁、第66至70頁）、健保
    投保紀錄（卷第92頁）、工作狀況照片（卷第55至58頁）、
    收入切結書（卷第59頁）等附卷可證。另查聲請人曾任銀鍋
    餐廳之負責人，惟銀鍋餐廳業於91年3月30日申請註銷稅籍
    ，有稅籍資料查詢表（卷第18頁）、財政部高雄國稅局函（
    卷第102頁）在卷可參。依聲請人上述工作、收入及財產情
    況，堪認以其自陳平均每月收入30,000元核算其償債能力，
    較為妥適。
　㈢關於聲請人必要生活費用部分，聲請人主張每月支出15,719
    元（無房屋租金）乙情。按債務人必要生活費用，以最近1
    年衛生福利部或直轄市政府所公告當地區每人每月最低生活
    費1.2倍定之，消債條例第64條之2第1項定有明文。本院參
    酌衛福部社會司所公告110年度高雄市最低生活費為13,341
    元，1.2倍即16,009元。聲請人陳稱與母親、配偶於長子所
    有房屋同住，則聲請人並無房屋費用支出，故於計算聲請人
    個人每月必要生活費時，應自前開已包括聲請人居住費用在
    內之每月最低生活費用中，扣除相當於房租支出所佔比例（
    大約為24.36％）。依此計算結果，聲請人每月之必要生活費
    為12,109元【計算式：16,009－（16,009×24.36%）＝12,109
    】，聲請人復未證明尚有其他必要生活支出，則逾此範圍之
    主張不予採計。
  ㈣關於聲請人扶養支出部分，聲請人稱須負擔配偶許妙美、母
    親石蔡錦華之扶養費，每月各5,240元、3,930元。經查：
  ⒈配偶許妙美係47年生，罹雙膝部骨關節炎，影響關節活動度
    及蹲下之功能，不宜從事負重工作，於107年度至108年度均
    無申報所得，名下無財產，現無業，前於108年3月18日領取
    勞保老年給付283,620元，未領取任何補助等情，此有戶籍
    謄本（卷第51頁）、所得資料清單及財產歸屬資料清單（卷
    第63至65頁）、勞工保險被保險人投保資料表（卷第53至54
    頁）、社會補助查詢表（卷第173至175頁）、健保投保紀錄
    （卷第140頁）、存簿（卷第74頁、第86至88頁）、勞動部
    勞工保險局函（卷第141頁）、高雄長庚醫院診斷證明書（
    卷第125頁）、長庚醫療財團法人高雄長庚紀念醫院函（卷
    第182頁）附卷可考。則以許妙美上述財產、收入狀況，尚
    不足以維持生活，有受扶養之權利。至於扶養費用數額部分
    ，按受扶養者之必要生活費用，準用第1項規定計算基準數
    額，並依債務人依法應負擔扶養義務之比例認定之，消債條
    例第64條之2第2項亦有明定。本院審酌許妙美於長子所有房
    屋居住，應自其必要生活費用中扣除相當於房租支出所佔比
    例，以110年度高雄市每人每月不含房屋支出之最低生活費
    之1.2倍即12,109元計算，由聲請人與已成年之長子、長女
    共同負擔，聲請人應負擔4,036元（計算式：12,109÷3＝4,03
    6），逾此範圍，難認必要。
  ⒉母親石蔡錦華係25年生，於107年度至108年度均無申報所得
    ，名下無財產，每月有領取12,166元國軍退除役官兵俸金，
    106年度領取年終慰問金16,830元，107年度及108年度各領
    取年終慰問金17,340元，前於109年4月20日、5月5日、6月5
    日各領取行政院紓困補助1,500元，又107年每月領取中低收
    入老人補助7,463元，108年調為每月領取3,731元，109年1
    月至3月改為每月領取3,879元，109年4月起則每月領取7,75
    9元等情，此有戶籍謄本（卷第51頁）、所得資料清單及財
    產歸屬資料清單（卷第60至62頁）、稅務電子閘門財產所得
    調件明細表（卷第159至160頁）、存簿（卷第71至73頁、第
    89至90頁）、勞工保險被保險人投保資料表（卷第124頁）
    、勞動部勞工保險局函（卷第141頁）、國軍退除役官兵俸
    金發放通知單（卷第80頁）、國軍退除役官兵輔導委員會高
    雄市榮民服務處函（卷第143頁）、社會補助查詢表（卷第1
    61至165頁）附卷可參。石蔡錦華每月領取之補助及俸金共
    計19,925元（計算式：7,759＋12,166＝19,925），超過110年
    度高雄市每人每月不含房屋支出最低生活費之1.2倍即12,10
    9元，堪認石蔡錦華尚足以維持生活，而無請求聲請人扶養
    之權利，聲請人支出石蔡錦華扶養費即非必要。
  ㈤承上，聲請人目前每月平均收入30,000元，扣除個人必要支
    出12,109元、配偶扶養費4,036元後，剩餘17,891元，而聲
    請人目前負債總額為1,307,202元（卷第47至48頁債權人清
    冊、卷第96至99頁台新銀行函），以每月所餘逐年清償，至
    少須約6年（計算式：1,307,202÷17,891÷12≒6）始能清償完
    畢，應認其已不能清償債務。此外，聲請人無擔保或無優先
    權之債務總額未逾1,200萬元，且無消債條例第6條第3項、
    第8條或第46條各款所定駁回更生聲請之事由存在。則聲請
    人聲請更生為有理由，應予准許，爰命司法事務官進行本件
    更生程序。
四、依消債條例第11條第1 項、第45條第1 項、第16條第1 項，
    裁定如主文。
中　　華　　民　　國　　110 　年　　1 　　月　　26　　日
              　　民事庭　　  法　官　陳宛榆
以上正本係照原本作成。
本裁定不得抗告。
中　　華　　民　　國　　110 　年　　1 　　月　　26　　日
  　                          書記官　何福添